臺灣屏東地方法院民事判決
111年度訴字第43號
原      告  翁聖富  
被      告  謝翔宇  
法定代理人  謝○○  
上列當事人間請求返還借款事件，本院判決如下：
    主  文
原告之訴駁回。
訴訟費用由原告負擔。
    事實及理由
一、原告於民國110年7月20日向本院聲請對被告及其他被繼承人
    范○○之繼承人發支付命令，經本院於110年9月30日以109年
    度司促字第0000號核發支付命令（下稱系爭支付命令），並
    於110年10月18日送達被告。嗣被告於翌日具狀聲明異議（
    本院卷第23頁）。依民事訴訟法第519條第1項規定，系爭支
    付命令於異議範圍內（即被告部分），因異議而失其效力，
    視為原告已對被告提起訴訟。
二、原告主張：
（一）其於109年間，陸續借款共新臺幣（下同）90萬元給被繼
      承人范○○（下稱系爭借款債務），迄今均未返還。被告為
      范○○之子，於范○○死亡後，因限定繼承而繼受系爭借款債
      務，爰依法請求被告返還借款。
（二）聲明：
　 1、被告與其他繼承人應於繼承被繼承人范○○遺產範圍內，連
      帶給付原告90萬元，及自支付命令送達之翌日起至清償日
      止，按週年利率5％計算之利息。　
　 2、督促程序費用由被告及其他繼承人負擔。　　　
三、被告異議時答辯：其已於110年9月29日辦理拋棄繼承，故范
    ○○之遺產及債權債務，均與被告無關。
四、民事訴訟法第249條第2項規定：「原告之訴，依其所訴之事
    實，在法律上顯無理由者，法院得不經言詞辯論，逕以判決
    駁回之」。又當事人提起民事訴訟，除須具備訴訟成立要件
    （如民事訴訟法第249條第1項各款情形）外，當事人請求法
    院為有利於己之本案判決，尚須具備當事人適格、保護之必
    要等權利保護要件。所謂當事人適格，係指當事人就特定訴
    訟標的實施訴訟之權能而言；此項權能之有無，應依當事人
    與特定標的之關係定之，必須當事人對於訴訟標的之權利或
    法律關係有管理或處分權者，始足當之。原告起訴時於當事
    人適格如有欠缺，則其訴在法律上顯無理由，法院不得為實
    體上裁判，應依民事訴訟法第249條第2項規定，不經言詞辯
    論，逕以判決駁回之。
五、經查：
（一）被告之父范○○於110年5月29日死亡，有戶籍謄本附卷可佐
      （司促字卷第35頁）；被告於110年9月23日知悉後，於法
      定期間3個月內之110年9月29日向本院聲明拋棄繼承，經
      本院於110年11月15日准予備查等情，已由本院依職權調
      閱110年度司繼字第0000號拋棄繼承事件卷宗後審核屬實
      （司繼字卷第1頁至第3頁反面、第22頁）。
（二）被告已依法就范○○之遺產拋棄繼承，自非范○○之繼承人，
      對於原告不負清償系爭借款債務之責任，亦對范○○之遺產
      無處分權能。故原告請求被告應於繼承范○○之遺產範圍內
      ，清償系爭借款債務云云，因當事人不適格，原告之訴在
      法律上顯無理由。爰不經言詞辯論，逕以判決駁回之。
六、依民事訴訟法249條第2項、第78條，判決如主文。
中　　華　　民　　國　　111 　年　　5 　　月　　9 　　日
                  民事第三庭    法　官　李宗濡
正本係照原本作成。
如不服本判決，應於收受送達後20日內向本院提出上訴書狀，其
未表明上訴理由者，應於提出上訴後20日內向本院補提理由書狀
（均須按他造當事人之人數附繕本）。
如委任律師提起上訴者，應一併繳納上訴審裁判費。
中　　華　　民　　國　　111 　年　　5 　　月　　9 　　日
                                書記官  林佳慧